【裁判字號】    95,訴,508
【裁判日期】    951225
【裁判案由】    給付借款
【裁判全文】
臺灣雲林地方法院民事判決               95年度訴字第508號
原      告  乙○○
被      告  甲○○
上列當事人間請求給付借款事件，本院於民國95年12月11日言詞
辯論終結，判決如下：
    主  文
被告應給付原告新臺幣陸拾柒萬元，及自民國九十五年十月二十
日起至清償日止，按週年利率百分之五計算之利息。
訴訟費用由被告負擔。
    事實及理由
一、原告起訴主張：被告與其配偶即原告之姊丙○○自民國（下
    同）91年起，即陸續向其借款，金額總計為新臺幣（下同）
    670,000 元，被告於95年8 月1 日書立債務切結書（以下簡
    稱切結書），表示願意承擔全部債務，並允諾於95年9 月30
    日前償還全部款項，詎屆期卻未依約履行，為此提起本件訴
    訟，並聲明：被告應給付原告670,000 元，及自支付命令送
    達被告之翌日起至清償日止，按年息百分之五計算之利息。
二、被告對原告所提出之切結書之形式真正不爭執，且承認於該
    切結書上簽名，惟辯稱：其並未向原告借款，當天係因喝醉
    酒，未看清楚切結書之內容，才於該切結書上簽名等語。
三、本件兩造主要爭執之處在於：被告是否因酒醉，未看清楚切
    結書之內容，才於切結書上簽名？亦即，被告於切結書上簽
    名時，是否有辨識之意思能力，被告是否基於承擔債務之意
    思，而於切結書上簽名？經查：
  (一)、證人即在場見證人洪聰模結證稱：書立切結書時，我有在
      場，被告欠原告這些錢，是因為他們夫妻與原告住在一起
      ，為支付小孩的生活費、房租等，夫妻鬧得很不愉快，被
      告的太太要跟他離婚，被告不同意，表示願意承擔積欠原
      告之債務，等貸款下來後，就要還這些錢。切結書的內容
      是被告太太寫的，內容都有告訴被告，那天被告並沒有喝
      醉酒，如果喝醉酒就無法簽名。被告的太太說被告不還錢
      也沒有關係，但是被告不同意離婚，表示願意還這筆錢，
      這些錢都是用在小孩身上，不是被告花掉。切結書是在95
      年8 月1 日晚上8 、9 點左右，在台中市原告弟弟李宗憲
      的住處簽的，當時有我、被告夫妻、原告及原告母親在場
      等語（見本院卷第12頁）。
  (二)、證人丙○○亦到庭證述：這筆錢是從91年我們搬到台中開
      始借的，因為被告的工作不穩定，有時候沒有拿錢回家，
      所以我才向我妹妹借錢支付小孩的學費、午餐費及生活費
      。被告承諾要拿他名下的土地去貸款，來還我欠別人的錢
      ，但是當我跟被告去地政事務所辦理貸款手續時，才發現
      他已經脫產。後來被告又同意還這筆錢，原告說要給他機
      會，所以就簽立這份切結書。那天我、原告、洪聰模、我
      母親及我的小孩都有在場，在我們台中的住處。這些錢雖
      然是我借的，但是都花費在小孩的身上，被告也知情。67
      0,000 元是從91年累積下來的，有經過被告的確認及同意
      ，切結書上「甲○○」三字是被告本人所簽，其他文字是
      我寫的，被告在簽名時，並沒有喝醉酒，因為他一喝醉酒
      就會倒地而睡等語（見本院卷第16頁背面、第17頁）。
  (三)、證人洪聰模、丙○○就系爭債務發生之原因、簽切結書之
      地點、在場人員等內容，陳述大致相符。且當本院詢問被
      告為何同意幫證人丙○○償還系爭債務，而於切結書上簽
      名時，被告答稱：「因為丙○○吵著要離婚，我為了要維
      持家庭的完整，所以才簽立這份切結書」等語（見本院卷
      第17頁背面）。佐以切結書上被告之簽名，字跡端正，不
      似喝醉之人所簽等情，足認被告確有承擔系爭債務之意思
      ，切結書應係在被告了解內容後所簽，被告辯稱其因喝醉
      酒，未看清楚才簽名等語，為不足採。
四、按第三人與債權人訂立契約承擔債務人之債務者，其債務於
    契約成立時，移轉於該第三人，民法第300 條定有明文。又
    給付有確定期限者，債務人自期限屆滿時起，負遲延責任；
    遲延之債務，以支付金錢為標的者，債權人得請求依法定利
    率計算之遲延利息，但約定利率較高者，仍從其約定利率；
    應付利息之債務，其利率未經約定，亦無法律可據者，週年
    利率為百分之五，民法第229 條第1 項、第233 條第1 項、
    第203 條亦有規定。由證人丙○○及被告之陳述可知，系爭
    債務原係證人丙○○所欠，然因被告不願與證人丙○○離婚
    ，故而同意承擔該筆債務，依民法第300 條規定，於兩造簽
    訂債務承擔契約即切結書時，該債務即移轉於被告，應由被
    告負清償之義務。又切結書上明定清償日期為95年9 月30日
    ，被告逾期未依約履行，原告即得向被告請求自95年10月1
    日起之遲延利息。另被告既已承認承擔系爭債務，已如前述
    ，，則不論系爭債務之發生究係因證人丙○○向原告借貸，
    或係證人丙○○盜刷其妹李孟霞之信用卡所致，均不影響債
    務承擔之效力，故本院認為無再傳訊證人李孟霞以查明債務
    發生原因之必要，併此敘明。
五、從而，原告依據兩造所簽訂之債務承擔契約，請求被告給付
    670,000 元，及自支付命令送達被告之翌日即95年10月20日
    起至清償日止，按週年利率百分之五計算之利息，為有理由
    ，應予准許。
六、本件事證已臻明確，兩造其餘攻擊防禦方法及所提之證據，
    核與判決結果不生影響，不另論述。
七、訴訟費用負擔之依據：民事訴訟法第78條。
中    華    民    國    95    年    12    月    25    日
                  民事第一庭    法  官    蔡碧蓉
以上正本係照原本作成。
如對本判決上訴，須於判決送達後20日內向本院提出上訴狀（須
附繕本），並應繳納上訴裁判費。
中    華    民    國    95    年    12    月    25    日
                                書記官    蔡嘉萍


司法院資訊處製作；財團法人民間司法改革基金會備份。
